【裁判字號】    92,台上,842
【裁判日期】    920424
【裁判案由】    損害賠償
【裁判全文】
最高法院民事裁定                                九十二年度台上字第八四二號
    上  訴  人  甲○○
    訴訟代理人  呂金貴律師
    被 上訴 人  第一產物保險股份有限公司
    法定代理人  李正漢
    被 上訴 人  乙○○
右當事人間請求損害賠償事件，上訴人對於中華民國九十二年一月八日台灣高等法院
第二審判決（八十五年度保險上更(一)字第三號），提起上訴，本院裁定如左：
    主  文
上訴駁回。
第三審訴訟費用由上訴人負擔。
    理  由
按對於第二審判決上訴，非以其違背法令為理由，不得為之。又提起上訴，上訴狀內
應記載上訴理由，表明原判決所違背之法令及其具體內容，暨依訴訟資料合於該違背
法令之具體事實。民事訴訟法第四百六十七條、第四百七十條第二項定有明文。而依
同法第四百六十八條規定，判決不適用法規或適用不當者，為違背法令；依同法第四
百六十九條規定，判決有該條所列各款情形之一者，為當然違背法令。是當事人提起
上訴，如依民事訴訟法第四百六十八條規定，以第二審判決有不適用法規或適用法規
不當為理由時，其上訴狀或理由書應表明該判決所違背之法令條項，或有關判例、解
釋字號，或成文法以外之習慣或法理等及其具體內容，暨係依何訴訟資料合於該違背
法令之具體事實；如以民事訴訟法第四百六十九條所列各款情形為理由時，其上訴狀
或理由書應表明該判決有合於各該條款規定情形之具體內容，及係依何訴訟資料合於
該違背法令之具體事實。上訴狀或理由書如未依上述方法表明，或其所表明者顯與上
開法條規定不合時，即難認為已合法表明上訴理由，其上訴自非合法。本件上訴人對
於第二審判決提起上訴，雖以該判決違背法令為由，惟核其上訴理由狀所載內容，係
就原審取捨證據、認定事實之職權行使，及依職權解釋契約，指摘其為不當，並就原
審已論斷者，泛言未論斷，而非表明該判決所違背之法令及其具體內容，暨依訴訟資
料合於該違背法令之具體事實，難認其已合法表明上訴理由。依首揭說明，應認其上
訴為不合法。末查被上訴人第一產物保險股份有限公司（下稱第一產物保險公司）與
上訴人所簽訂之續保契約，已將裝修部分排除在承保範圍，並製發保險單送交上訴人
，上訴人亦未為反對之表示且如數繳納續保費，保險契約僅就房屋部分合意而成立等
情，為兩造於原法院另案八十八年上更(三)字第二五五號給付保險金事件所確定之事實
，上開判決業已確定。又上訴人對於保險單已送交上訴人之事實亦不爭執（見上訴人
於民國九十一年十一月二十九日準備程序當庭所提出之準備書狀）。上訴人於本件上
訴第三審後始主張系爭保險單係由第一產物保險公司交給抵押債權銀行台灣中小企業
銀行羅東分行，伊無從知悉內容，伊提出之保險單影本係向該債權人索取云云，核係
新攻擊方法，依民事訴訟法第四百七十六條第一項規定，本院尚無從斟酌。上訴人與
第一產物保險公司所成立之續保契約僅就房屋部分達成合意，裝修部分既未經合意而
成立，自難認上訴人就該部分亦有保險利益而受有損害。原審認上訴人基於侵權行為
之法律關係所主張之損害並不存在，爰為上訴人敗訴之判決，並不違背法令。至民法
第二百四十五條之一規定之締約過失之責任，係於民國八十八年四月間所增訂，八十
九年五月五日起施行，而本件續保契約為八十年間成立，並無上開法條之適用，原審
未予斟酌，亦無不合，併此明。
據上論結，本件上訴為不合法。依民事訴訟法第四百八十一條、第四百四十四條第一
項、第九十五條、第七十八條，裁定如主文。
中      華      民      國    九十二    年      四      月    二十四    日
                              最高法院民事第四庭
                                  審判長法官  蕭  亨  國
                                        法官  許  朝  雄
                                        法官  謝  正  勝
                                        法官  陳  淑  敏
                                        法官  黃  義  豐
      右正本證明與原本無異
                                              書  記  官
中      華      民      國    九十二    年      五      月      九      日


司法院資訊處製作；財團法人民間司法改革基金會備份。
